【裁判字號】    90,竹簡,262
【裁判日期】    900621
【裁判案由】    清償債務
【裁判全文】
臺灣新竹地方法院民事判決  九十年度竹簡字第二六二號
    原      告  甲○○
    被      告  乙○○
右當事人間請求清償債務事件，本院判決如左：
    主      文
被告應給付原告新臺幣壹拾柒萬貳仟玖佰捌拾貳元，及自民國九十年六月六日起至清
償日止，按年息百分之五計算之利息。
訴訟費用由被告負擔。
    事實及理由
一、原告訴之聲明：如主文所示。
二、事實摘要：
  （一）原告起訴主張訴外人即被告之夫張金安，於民國八十九年二月十四日向新竹
        市農會貸款新台幣（下同）一百四十萬元，由原告提供新竹市市六四
        二號土地一筆做為抵押，訴外人張金安過世後，所留遺產即由被告辦理繼承
        登記。而繼承人對於被繼承人債務應負連帶之責，本件訴外人張金安上開貸
        款債務，自應由被告繼承，然經新竹市農會迭經催討，被告仍未清償，原告
        因係物上保證人，遂代被告繳付自八十九年八月起至九十年五月止積欠農會
        之本息計十七萬二千九百八十二元。為此，爰依繼承及清償代位之法律關係
        ，訴請被告給付十七萬二千九百八十二元及自起訴狀繕本送達翌日起至清償
        日止，按年息百分之五計算之利息等情。並提出存證信函一件、放款備查款
        二張及繳款明細十四紙為證。
  （二）被告則以其目前無能力清償等語，資為抗辯。
三、法院之判斷：
  （一）原告主張之上開事實，業據其提出繳款明細十四紙為證，被告復未加以爭執
        ，自堪為真實。
  （二）按就債之履行有利害關係之第三人為清償者，於其清償之限度內承受債權人
        之權利，但不得有害於債權人之利益。民法第三百十二條定有明文。是無利
        害關係之第三人，縱已清償，亦無代位權可言，必就債之履行有利害關係之
        第三人為清償時，始取得代位權。且此有利害關係之第三人代位權，係以確
        保其求償權之實現為目的。而所謂就債之履行有利害關係第三人，如連帶債
        務人、不可分債務人、保證人、物上保證人、擔保物之第三人取得人或買受
        人、或承擔催收借款之借款中人等。民法第三百十二條所稱，就債之履行有
        利害關係之第三人云者，係指第三人因清償而發生法律上之利害關係而言，
        故擔保物之所有人，應認為有利害關係之第三人。再民法第三百十二條所稱
        之第三人代位權係一種法律規定之債權移轉，該第三人為清償後，即得按其
        限度，居於債權人之地位，逕以自己名義代位行使債權人之權利，無待乎債
        權人之再行移轉。最高法院八十三年台上字第二二三０號、八十五年台上字
        第十三號、八十五年台上字第二一八０號判決可資參照。又繼承人自繼承開
        始時，除本法另有規定外，承受被繼承人財產上之一切權利、義務。但權利
        、義務專屬於被繼承人本身者，不在此限。此觀民法第一千一百四十八條規
        定自明。查訴外人張金安已於八十九年五月十五日死亡，有戶籍謄本在卷可
        稽，被告為張金安之妻，為法定第一順位繼承人，而其亦於本院審理時陳稱
        並未對張金安之遺產向本院為拋棄繼承之意思表示，此亦經本院依職權向本
        院民事紀錄科查詢無訛，則被告即應自張金安死亡時繼承其財產上一切權利
        義務，而就訴外人張金安對新竹市農會所負貸款債務負清償之責。次查，原
        告既為訴外人張金安向新竹市農會借貸之物上保證人，其為免抵押物遭拍賣
        ，而清償債務人張金安所積欠新竹市農會之貸款本息，則就其清償範圍內，
        即得以自己名義代位行使債權人即新竹市農會之權利，向被告即債務人張金
        安之繼承人求償。雖被告辯稱其目前無力清償云云，惟此自不足為其就本件
        債務無須負清償責任之論據。
  （三）從而，原告主張依繼承及代位清償之法律關係，訴請被告給付十七萬二千九
        百八十二元，及自九十年六月六日起至清償日止，按年息百分之五計算之利
        息，洵屬有據，應予准許。
  （四）結論：本件原告之訴為有理由，依民事訴法第七十八條，判決如主文。
中      華      民      國    九十      年      六      月    二十一    日
                                  臺灣新竹地方法院新竹簡易庭
~B法      官  王鳳儀
右為正本，係照原本作成。
如對本判決上訴，須於判決送達後廿日內向本院提出上訴狀。
~B法院書記官  彭連喜
中      華      民      國    九十      年      六      月     二十一   日


司法院資訊處製作；財團法人民間司法改革基金會備份。
